【裁判字號】    97,訴,1386
【裁判日期】    971104
【裁判案由】    搶奪等
【裁判全文】
臺灣高雄地方法院刑事判決              97年度訴字第1386號
公  訴  人  臺灣高雄地方法院檢察署檢察官
被      告  丙○○
                    （現於台灣高雄戒治所戒治中）
上列被告因搶奪等案件，經檢察官提起公訴（97年度偵字第4266
號、第4876號、第5853號），本院判決如下：
    主  文
丙○○共同犯如附表編號一、二、四至八所示之搶奪罪，均累犯
，分別處如附表編號一、二、四至八宣告刑欄所示之刑；又共同
犯如附表編號三所示之竊盜罪，累犯，處如附表編號三宣告刑欄
所示之刑；應執行有期徒刑貳年陸月。
    事  實
一、丙○○前因搶奪案件，經法院判處有期徒刑1 年6 月確定，
    於民國92年11月2 日假釋期滿執行完畢，猶不知悔改；竟與
    陳冠仁（另案通緝中）共同意圖為自己不法所有，並基於竊
    盜及搶奪之犯意聯絡：
  (一)於96年11月18日凌晨3 時30分許，在高雄市三民區民族陸橋
    下北上機車道，由丙○○騎乘陳冠仁所有，懸掛竊得之YHH-
    160 號車牌之重型機車搭載陳冠仁，適辛○○獨自騎乘機車
    行經該處，並將其所有之皮包懸掛於機車前踏板之掛勾上，
    即趁辛○○不備之際，由陳冠仁下手搶奪辛○○所有之皮包
    ，內有現金新臺幣（下同）1500元及身分證、健保卡等物。
    得手後現金朋分花用，皮包及證件等物則隨意棄置。
  (二)於96年11月25日凌晨3 時許，在高雄市○○區○○路與自強
    路口「四海豆漿店」，見外籍女子甲○○○○○○ ○○○○○○ ○○○○ 在
    該處飲食，並將其所有之皮包放置於餐桌之上，由丙○○騎
    乘陳冠仁所有上開機車在旁接應，陳冠仁則趁甲○○○○○○ ○○○○○○ ○○○○ 不備之際下手搶奪其放置於桌上之皮包，內有現金
    1000元、行動電話1 支及健保卡、居留證等物，陳冠仁搶奪
    得手後，隨即由丙○○騎車搭載逃逸。現金朋分花用，其餘
    物品任意棄置。
  (三)於96年12月3 日晚間7 時許，在高雄市前鎮區○○○路與時
    代大道口附近，由陳冠仁徒手扳開庚○○所有之車牌號碼
    VXO- 207號機車坐墊，竊取庚○○置於機車置物箱內之皮包
    1 個，內有銀行存摺、身分證、行動電話1 支、鑽石戒指3
    只及墜子1 枚等物，丙○○騎乘上開機車在旁把風、接應，
    得手後旋一同騎乘陳冠仁所有之上開機車逃逸。
  (四)96年12月7 日凌晨0 時許，在高雄市○鎮區○○路與武慶路
    口，見乙○○獨自騎乘機車並將其所有之皮包放置於機車腳
    踏墊上，由陳冠仁騎乘其所有之機車在旁接應，丙○○則趁
    乙○○購物不及防備之際，下手搶奪乙○○所有之皮包，內
    有現金200 餘元、咖啡色長夾1 個、駕照、健保卡、金融卡
    6 張等物。得手後旋由陳冠仁騎乘機車搭載丙○○逃逸。得
    款朋分花用，其於物品任意棄置。
  (五)於96年12月7 日凌晨2 時許，在高雄市前金區○○○路11 8
    號「顧身體小吃攤」，見丁○○在該處飲食，並將其所有之
    皮包放置於餐桌之上，由陳冠仁騎乘所有上開機車在旁接應
    ，丙○○則趁侯淑玲不備之際下手搶奪其放置於桌上之皮包
    ，內有信用卡5 張、金融卡1 張、存摺4 本、手機1 支等物
    。丙○○搶奪得手後，隨即由陳冠仁騎車搭載逃逸。
  (六)96年12月7 日下午1 時20分許，在高雄縣鳳山市○○路與誠
    德街口，見己○○與其女共同騎乘機車，嗣其女進入超商購
    物，己○○坐於機車上等候不及防備之際，由丙○○騎乘陳
    冠仁所有之上開機車搭載陳冠仁，陳冠仁則下手搶奪己○○
    放置於機車腳踏墊上之皮包，內有現金500 元、郵局提款卡
    、手機1 支等物。得手後逃離現場，得款朋分花用，其餘物
    品任意棄置。
  (七)96年12月9 日下午2 時許，由丙○○騎乘陳冠仁所有之上開
    機車搭載陳冠仁尾隨戊○○所騎乘之機車，於同日下午2 時
    45 分 許尾隨洪士鎂返抵高雄縣鳳山市○○街117 號住處，
    並將原懸掛於機車前方掛勾處之皮包拿起放置於坐墊上不及
    防備之際，由陳冠仁搶奪前開皮包，內有現金2000元、行動
    電話1 支及第一銀行、華南銀行、臺灣銀行金融卡各1 張、
    身分證、健保卡、駕照、行照各1 枚等物。得手後旋由丙○○騎乘機車搭載陳冠仁逃逸，現金朋分花用，其餘物品任意
    棄置。
  (八)96年12月11日凌晨0 時許，在高雄市○○區○○路與大同路
    口，由丙○○騎乘陳冠仁所有之上開機車搭載陳冠仁，見壬○○獨自騎乘機車，沿新興區○○路由北往南方向行駛，亦
    行經此處正停等紅燈，即趁鄭珮淑不備之際，由陳冠仁下手
    搶奪鄭珮淑所有，放置於機車腳踏墊上之皮包，內有紅色皮
    包長夾1 個、身份證、駕照、玉山銀行金融卡、玉山銀行、
    台新銀行信用卡各1 張等物。得手後旋由丙○○騎車搭載陳
    冠仁逃逸。
    嗣於偵查機關未發覺前，經丙○○、陳冠仁於96年12月21日
    、31日帶同員警起出部分棄置物品後，由員警通知被害人前
    往詢問證實，而查獲如事實欄(一)至(五)、(八)部分，另經警分別
    於97年2 月12日、18日，循竊盜地點附近之監視錄影帶，比
    對查獲如事實欄(六)、(七)部分。
二、案經高雄市政府警察局移請及高雄縣政府警察局鳳山分局報
    請臺灣高雄地方法院檢察署檢察官偵查起訴。
    理  由
一、證據能力之判斷：
    按被告以外之人於審判外之言詞或書面陳述，除法律有規定
    者外，依刑事訴訟法第159 條第1 項之規定，雖不得作為證
    據，但依同法第159 條之5 規定，經當事人於審判程序同意
    作為證據，法院審酌該言詞陳述或書面陳述作成時之情況，
    認為適當者，仍得作為證據，且如當事人、代理人或辯護人
    於法院調查證據時，知有上開不得為證據之情形，而未於言
    詞辯論終結前聲明異議者，視為有前項之同意。而本件關於
    證人即同案被告陳冠仁、證人即被害人辛○○、甲○○○○○○○○○○○○ ○○○○ 、庚○○、乙○○、丁○○、己○○、戊○○
    、壬○○於警詢中之陳述，被告丙○○於本院行準備程序時
    ，明確表示同意有證據能力（詳本院97年度審訴字第3676號
    卷第17頁反面），且被告亦未於本院審理過程中聲明異議，
    本院審酌上開陳述作成時之情況並無異常，且與本案相關之
    待證事實具有關連性，因認上開證據具有證據能力。
二、事實之認定：
  (一)事實欄(一)至(三)、(五)、(六)、(八)部分：
    訊據被告丙○○對於被訴事實欄(一)至(三)、(五)、(六)、(八)所示之
    犯罪事實坦承不諱，核與證人即同案被告陳冠仁所證犯罪過
    程（詳高雄市政府警察局刑案偵查卷宗【下稱警1 卷】第5
    頁至第3 頁至第13頁），及證人即被害人辛○○、甲○○○○○○○○○○○○ ○○○○ 、庚○○、丁○○、己○○、壬○○所證被害
    過程大致相符（詳警1 卷第26頁至第31頁、第35頁至第40頁
    、第41頁至第43頁、高雄縣政府警察局鳳山分局高縣鳳警偵
    移第0000000000號刑案偵查卷宗【下稱警3 卷】第7 頁至第
    8 頁），且事實欄(一)被搶之皮包1 個、身分證及健保卡各1
    張；事實欄(二)被搶之皮包1 個、健保卡及居留證各1 張；事
    實欄(三)被竊之皮包1 個、存摺1 本、身分證1 張；事實欄(五)
    被搶之皮包1 個、存摺4 本；事實欄(八)被搶之皮包及紅色長
    夾各1 個、身分證及駕照各1 張、金融卡1 張、信用卡2 張
    （詳警1 卷第44頁至第49頁之扣押筆錄及所附扣押物品目錄
    表各1 份），並經證人辛○○、甲○○○○○○ ○○○○○○ ○○○○ 、庚○○、丁○○、壬○○認領在卷（詳警1 卷第54頁、第54頁
    、第59頁、第57頁、第58頁贓物認領保管單），另事實欄六
    之犯罪事實，並有搶案附近超商之監視錄影帶所拍攝搶案前
    後之翻拍相片7 張附卷可稽（詳偵3 卷第10頁至第12頁），
    所承與事實相符，堪予採信，則被告丙○○確有事實欄(一)至
    (三)、(五)、(六)、(八)所示之犯行，應可認定。
  (二)事實欄(四)、(七)部分：
    訊據被告丙○○雖自承於如事實欄(四)、(七)所示時間、地點，
    與同案被告陳冠仁在未經同意或授權情況下，拿取被害人所
    有物品，惟否認有搶奪之犯行，辯稱如事實欄(四)所示部分，
    被害人乙○○當時正在買東西，皮包放在2 、3 步旁之機車
    腳踏墊上，伊趁被害人乙○○不注意之際，竊取皮包，如事
    實欄(七)所示部分，被害人戊○○當時係到家停好機車後，將
    皮包置放於機車坐墊上，先行將小孩帶進屋內，伊趁被害人
    戊○○不注意之際，竊取皮包，伊等未搶奪被害人乙○○、
    戊○○等語。經查：
    1.如事實欄(四)之事實，依證人即被害人乙○○證稱略以：於
      如事實欄(四)所示之時間、地點，當時伊在買滷味，已點完
      滷味尚未結帳，因機車擋住他人，先坐上機車以腳移動機
      車，皮包置放於機車腳踏墊上，有人即從左邊搶走皮包，
      並跳上一旁之機車逃走等語（詳警1 卷第33頁、本院卷第
      22頁至第25頁），核與被告丙○○、同案被告陳冠仁前在
      警詢時供述略以：見1 名騎乘機車女子，人未下車在買東
      西，丙○○與陳冠仁見有機可乘，就騎過她旁邊，搶走她
      放在腳踏板之皮包等語相符（詳警1 卷第21頁、第11頁）
      ，堪信為真實，所辯自無可採，此外被搶物品皮包1 個、
      咖啡色長夾1 個、駕照2 張、健保卡1 張、金融卡5 張、
      信用卡1 張（詳警1 卷第44頁至第49頁之扣押筆錄及所附
      扣押物品目錄表各1 份）經證人股雅慧認領在卷（詳警1
      卷第56頁贓物認領保管單），則被告丙○○確有如事實欄
      (四)之犯行亦可認定，且依上開事實，皮包即在被害人腳下
      ，屬在被害人隨時可立即掌控之情形，被告丙○○與同案
      被告陳冠仁竟不告而取，自係乘人不備而公然掠取，非乘
      人不知，將他人財物移入自己實力支配，所犯自屬搶奪，
      而非竊盜（最高法院83年度台上字第3008號判決意旨參照
      ）。
    2.如事實欄(七)之事實，依證人即被害人戊○○證稱略以：於
      如事實欄(七)所示之時間、地點，伊騎乘機車載姪女停車後
      ，姪女在一旁等候，伊停放機車時，將皮包由龍頭掛勾處
      取下，置放於機車坐墊上，再把鑰匙拔下，準備將鑰匙放
      進皮包時，即有人自後方搶走皮包，並跳上一旁之機車逃
      逸等語（詳警2 卷第8 頁、本院卷第25頁至第28頁），核
      與被告丙○○、同案被告陳冠仁前在警詢時供述略以：趁
      被害人停放機車背對之際，搶奪其放置於機車坐墊上之皮
      包等語相符（詳高雄縣政府警察局鳳山分局高縣鳳警偵移
      第0000000000號刑案偵查卷宗【下稱警2 卷】第1 頁至第
      6 頁），且有搶案發生前、後監視錄影帶之翻拍相片8 張
      附卷可稽（詳警3 卷第18頁至第21頁），則被告丙○○確
      有如事實欄(七)之犯行亦可認定，且依上開事實，當時被害
      人係在停放車輛，而皮包即放置在所停放機車之坐墊，亦
      屬在被害人隨時可立即掌控之情形，被告丙○○與同案被
      告陳冠仁不告而取，如上所述，所犯自屬搶奪，而非竊盜
      。
三、論罪科刑：
    核被告丙○○如事實欄(一)、(二)、(四)至(八)所示之所為，均係犯
    刑法第325 條第1 項之搶奪罪，如事實欄(三)所示之所為，係
    犯刑法第320 條第1 項之竊盜罪。其與同案被告陳冠仁就上
    開犯行間，有犯意聯絡及行為分擔，均應論以共同正犯。被
    告所犯上開8 罪間，犯意各別，行為互殊，應予分論併罰。
    被告丙○○前因搶奪案件，經法院判處有期徒刑1 年6 月確
    定，於92年11月2 日假釋期滿執行完畢，有臺灣高等法院被
    告前案紀錄表附卷可稽（詳本院卷第4 頁至第6 頁），其於
    有期徒刑執行完畢後5 年內再故意犯本件有期徒刑以上之罪
    ，為累犯，應依法加重其刑。被告丙○○對如事實欄(一)至(五)
    、(八)所示犯罪，於偵查機關未發覺前，與同案被告陳冠仁共
    同帶員警前往找尋如上被丟棄之扣案被害人物品，後由員警
    通知被害人前往詢問證實，並認領上開原被丟棄之被搶、被
    竊扣案物品，而接受裁判，合於自首之要件（被告丙○○對
    如事實欄編號(四)、(七)所示應成立之罪名雖有爭執，然所承之
    犯罪經過與被害人所述差異有限，核僅屬法律意見之爭執，
    非否認犯行，尚不影響自首之成立），應依法減輕其刑，並
    先加後減之。爰審酌被告丙○○前有犯罪紀錄，素行不佳，
    有上開前案紀錄表可證，竟不知悔改，為貪圖不法利益，再
    次搶奪、竊取他人財物，所為實不足取，惟犯後坦承犯行，
    態度尚佳等一切具體情狀，分別量處如主文所示之刑，並定
    應執行之刑，以資警懲。
據上論斷，應依刑事訴訟法第299 條第1 項前段，刑法第28條、
第325 條第1 項、第320 條第1 項、第47條第1 項、第62條前段
、第51條第5 款，刑法施行法第1 條之1 ，判決如主文。
本案經檢察官游淑玟到庭執行職務。
中    華    民    國    97    年    11    月    4    日
                刑事第八庭審判長法  官  李璧君
                                法  官  曾鈴
                                法  官  鄭峻明
以上正本證明與原本無異。
如不服本判決應於收受本判決後10日內向本院提出上訴書狀，並
應敘述具體理由，如未敘述上訴理由者，應於上訴期間屆滿後20
日內補提理由書狀於本院（均須按他造當事人之人數附繕本）「
切勿逕送上級法院」。
                                書記官  顏宗貝
中    華    民    國    97    年    11    月    4     日
附表：
┌──┬─────┬───────┬─────────┬──────────┐
│編號│被害人    │犯罪時間      │犯罪地點          │宣告刑              │
├──┼─────┼───────┼─────────┼──────────┤
│1   │辛○○    │96年11月18日凌│高雄市○○區○○路│丙○○共同犯搶奪罪，│
│    │          │晨3 時30分許  │橋下北上機車道    │累犯，處有期徒刑捌月│
├──┼─────┼───────┼─────────┼──────────┤
│2   │HOFFMAN   │96年11月25日凌│高雄市○○區○○路│丙○○共同犯搶奪罪，│
│    │RACHEL    │晨3時許       │與自強路口之四海豆│累犯，處有期徒刑捌月│
│    │ANNE      │              │漿店              │                    │
├──┼─────┼───────┼─────────┼──────────┤
│3   │庚○○    │96年12月3 日晚│高雄事前鎮區中華五│丙○○共同犯竊盜罪，│
│    │          │上7時許       │路與時代大道口附近│累犯，處有期徒刑肆月│
├──┼─────┼───────┼─────────┼──────────┤
│4   │乙○○    │96年12月7 日凌│高雄事前鎮區○○路│丙○○共同犯搶奪罪，│
│    │          │晨0 時許      │與武慶路口        │累犯，處有期徒刑捌月│
├──┼─────┼───────┼─────────┼──────────┤
│5   │侯淑玲    │96年12月7 日凌│高雄事前金區七賢二│丙○○共同犯搶奪罪，│
│    │          │晨2 時許      │路118 號之顧身體小│累犯，處有期徒刑捌月│
│    │          │              │吃攤              │                    │
├──┼─────┼───────┼─────────┼──────────┤
│6   │己○○    │96年12月7 日下│高雄縣鳳山市○○路│丙○○共同犯搶奪罪，│
│    │          │午1 時20分許  │與誠德街口        │累犯，處有期徒刑拾月│
├──┼─────┼───────┼─────────┼──────────┤
│7   │戊○○    │96年12月9 日下│高雄縣鳳山市○○街│丙○○共同犯搶奪罪，│
│    │          │午2 時許      │117 號前          │累犯，處有期徒刑拾月│
├──┼─────┼───────┼─────────┼──────────┤
│8   │壬○○    │96年12月11日凌│高雄市○○區○○路│丙○○共同犯搶奪罪，│
│    │          │晨0 時許      │與大同路路口      │累犯，處有期徒刑捌月│
└──┴─────┴───────┴─────────┴──────────┘
附錄法條：
刑法第320條 第1 項
意圖為自己或第三人不法之所有，而竊取他人之動產者，為竊盜
罪，處 5 年以下有期徒刑、拘役或 5 百元以下罰金。
刑法第325 條第1項
意圖為自己或第三人不法之所有，而搶奪他人之動產者，處6 月
以上5 年以下有期徒刑。


司法院資訊處製作；財團法人民間司法改革基金會備份。
